---
title: 'Programmieren mit R: Funktionen'
author: "Stephan Haug"
date:   "(Programmierpraktikum MA8505)"
output: 
  beamer_presentation:
    highlight: haddock
---
```{r setup, include = FALSE}
knitr::opts_chunk$set(prompt = TRUE, strip.white=TRUE)
```
## R Markdown

This is an R Markdown presentation. Markdown is a simple formatting syntax for authoring HTML, PDF, and MS Word documents. For more details on using R Markdown see <http://rmarkdown.rstudio.com>.

When you click the **Knit** button a document will be generated that includes both content as well as the output of any embedded R code chunks within the document.


## Funktionen

Wie in jeder anderen Programmierumgebung, besteht auch in R die entscheidende Fähigkeit darin eigene Funktionen definieren zu können. 

Eine der wichtigsten Erkenntnisse dabei ist die Tatsache, dass auch Funktionen Objekte sind. Generell ist in R alles ein Objekt.

Neue Funktionen werden nun mit der Funktion `function()` erzeugt. 



## Bestandteile von Funktionen

Alle R Funktionen bestehen aus den drei Teilen:

* `formals()`, Argumente, die den Funktionsaufruf "regeln"
* `body()`, der eigentliche Code
* `environment()`, Verweis auf die Funktionseingabe

```{r}
f <- function(x) x + sin(x)
formals(f)
body(f)
environment(f)
```

## `body()`

Wie alle Objekte besitzen Funktionen Attribute (standardmäßig: `srcref` - source code).

```{r,}
attributes(f)
```

Den Unterschied zu `body()` sehen wir im folgenden Beispiel.

## `body()`

```{r}
f <- function(x){
  # Summe von x und sin(x)#
  x + sin(x)
}
body(f)
attr(f, "srcref")
```

## "Einfache" Funktionen

Es gibt eine Ausnahme von der obigen Regel, dass Funktionen aus drei Teilen bestehen. Die primitive functions wie `sum(), sin()` oder `exp()` rufen direkt über die Funktion `.Primitive()` C Code auf, enthalten somit keinen R Code und daher sind alle drei Teile gleich `NULL`.

```{r}
formals(sin)
body(sin)
environment(sin)
```


## Jede Operation ist ein Funktionsaufruf



>    “To understand computations in R, two slogans are helpful:

>       Everything that exists is an object.
>       Everything that happens is a function call."

>    — John Chambers


## Jede Operation ist ein Funktionsaufruf

Alle Operationen bestehen aus Funktionsaufrufen. Also auch `+, -, /,:, for, if, while` oder `[]`und `$`. Dies sieht man an diesem Beispiel

```{r}
x <- 10; y <- 5
x + y
`+`(x, y)

```


## Jede Operation ist ein Funktionsaufruf

und auch diesen Beispielen

```{r}
for (i in 1:2) print(i)
`for`(i, 1:2, print(i))

x[3]
`[`(x, 3)

```
Die Verwendung von `' `  erlaubt den Zugriff auf reservierte Ausdrücke.


## Jede Operation ist ein Funktionsaufruf

Eine sinnvolle Anwendung dieser Zugriffsmethode liegt in der Kombination mit den apply Funktionen (`apply(), lapply(), sapply, mapply(), tapply()`). Diese wenden eine zu übergebende Funktion auf weitere Inputgrößen wie Listen oder Data Frames an.

```{r, error=TRUE}
x <- list(1:3, 4:9, 10:12)
sapply(x, `[`, 2)
sapply(x, function(x) x[2])
```


## lapply, sapply

`sapply()` ist eine Version von `lapply()`, die - wenn möglich - eine "vereinfachte" Ausgabe liefert.

```{r}
x <- list(1:3, 4:6, 7:9)
lapply(x, `+`, 3)
is.matrix(sapply(x, `+`, 3))
```


## Funktionsargumente

Funktionen besitzen formelle Argumente, denen beim Funktions- aufruf (oder per Default) Werte zugewiesen werden. Beim Aufruf können die Argumente durch ihre Position, den vollen oder teilweisen Namen ausgewählt werden.

```{r, error=TRUE}
f <- function(abc, bcd, bdc) c(abc, bcd, bdc)
f(3, 2, 1)
f(2, 1, abc=3)
f(2, 1, a=3)
```


## Funktionsargumente

Der folgende Aufruf kann aber nicht funktionieren.

```{r, error=TRUE}
f(3, b=2, 1)
```

Generell sollte man die zwei, drei wichtigsten Inputgrößen an den Beginn stellen. Alle anderen sollten eher nicht durch die Position ausgewählt werden. Dabei ist der vollständige Namen sicherlich zu bevorzugen.


## Funktionsargumente

Funktionsargumenten können Default-Werte zugeordnet werden. Dabei können Default-Werte auch in Abhängigkeit anderer Argumente definiert werden.

```{r}
f <- function(a = 1, b = 2) {
  c(a, b)
}
f()
g <- function(a = 1, b = a * 2) {
  c(a, b)
}
g(a=10)
```

## Funktionsargumente: Lazy Evaluation

R wertet Funktionsargumente nur aus, wenn diese tatsächlich benützt werden. Dies entspricht der Idee der *Lazy Evaluation*.

```{r}
f <- function(x) {
  10
}
f(stop("x ist nicht 10"))
```
Mit `force()` kann man die Auswertung eines Arguments *erzwingen*.
```{r, error=TRUE}
f <- function(x) {
  force(x)
  10
}
f(stop("x ist nicht 10"))

```


## Funktionsargumente: Lazy Evaluation

Benutzt man eine verschachtelte Funktion in Kombination mit `lapply()` oder einer Schleife, so kann die Lazy Evaluation entscheidend sein.

```{r}
addiere_x <- function(x){
  function(y) x+y
}
addiere_zu_1bis10 <- lapply(1:10, addiere_x)
addiere_zu_1bis10[[1]](10)
addiere_zu_1bis10[[5]](10)
```
`x` wird beim ersten Aufruf von `addiere_zu_1bis10()` ausgewertet. Bis dahin ist `x` aber bereits von 1 bis 10 "gelaufen" und hat damit den Wert 10. Somit wird stets 10 zum Input addiert.

## Funktionsargumente: Lazy Evaluation

```{r}
addiere_x <- function(x){
  force(x)
  function(y) x+y
}
addiere_zu_1bis10 <- lapply(1:10, addiere_x)
addiere_zu_1bis10[[1]](10)
addiere_zu_1bis10[[5]](10)
```

Erzwingt man die Auswertung, so erhält man das gewünschte Ergebnis.

## Funktionsargumente: Lazy Evaluation

Bisher schien die Lazy Evaluation eher nachteilig. Sie kann aber auch Vorteile haben. Die Befehle

```{r}
x <- NULL
if (!is.null(x) && x > 0) {

}
```

erzeugen keinen Fehler, obwohl `NULL>0` keinen zulässigen Input für `if` darstellt. Da `!is.null(x)` bereits `FALSE` liefert, wird die zweite Abfrage nicht mehr ausgewertet.

> Hauptvorteil ist aber die Effizienz. Nur notwendige Ausdrücke werden ausgewertet.

## Funktionsargumente: `...`

Für eine Funktion kann das formale `...` Drei-Punkte Argument verwendet werden. Alle nicht über Position und/oder Name zugeordneten Argumente werden durch `...` aufgenommen. In der Regel werden über `...` Argumente übergeben, die innerhalb der Funktion an andere Funktionen weitergegeben werden.

```{r}
summe_plus2 <- function(x, ...){
  x <- x+2
  sum(x, ...)
}
summe_plus2(c(1, 3, 5))
summe_plus2(c(1, 3, NA), na.rm = TRUE)
```


## Funktionsargumente: `...`

`...` erhöht also offensichtlich die Flexibilität. Ein Nachteil ist, dass falsch geschriebene Argumente keinen Fehler erzeugen und alle Argumente nach `...` voll ausgeschrieben werden müssen.

```{r,error=TRUE}
sum(1, 2, NA, rm.na = TRUE)
sum(1, 2, NA, na.rm = TRUE)
```


## Funktionsrückgabe

Wir haben in den Beispielen bereits gesehen wie die Rückgabe funktioniert. Der letzte Ausdruck, der ausgewertet wird, bildet die Rückgabe. 

```{r}
f <- function(x) {
  if (x < 10) {
    0
  } else {
    10
  }
}
f(5)
f(15)
```

## Funktionsrückgabe

Falls bereits zu einem früheren Zeitpunkte eine Rückgabe erfolgen soll (z.B. STOP Kriterium erfüllt) und diese speziell gekennzeichnet werden soll, kann die Funktion `return()` verwendet werden.


Funktionen können nur ein Objekt zurückgeben. Soll die Ausgabe einer Funktion aus mehreren Objekten bestehen, so schreibt man diese einfach in eine Liste und gibt die Liste zurück.

## Fragen

Fragen zum Inhalt dieser Folien oder zum aktuellen Übungsblatt können im [Diskussionsforum](https://www.moodle.tum.de/mod/forum/view.php?id=238250) gestellt werden.

